【裁判字號】    88,小上,10
【裁判日期】    890525
【裁判案由】    返還保留金
【裁判全文】
臺灣高雄地方法院民事裁定  八十八年小上字第十號
    上  訴  人  寶成建設股份有限公司
    法定代理人  林常榮
    送達代收人  蔡毅芬
    被上訴人    甲○○
右當事人間返還保留金事件，上訴人對於民國八十八年三月十八日本院高雄簡易庭八
十八年度雄小字第二三四號第一審判決提起上訴，本院裁定如左：
    主      文
上訴駁回。
第二審訴訟費用由上訴人負擔。
    理      由
一、按對於小額程序之第一審判決之上訴，非以其違背法令為理由，不得為之；所謂
    判決違背法令，乃指判決不適用法規或適用不當；而有第四百六十九條所列第一
    款至第五款事由時，其判決當然為違背法令；又上訴不合程式或已逾期間或法律
    上不應准許，第二審法院應以裁定駁回之，民事訴訟法第四百三十六條之二十四
    第二項、第四百三十六條之三十二第二項準用第四百六十八條及第四百六十九條
    第一款至第五款（同條第六款則不在準用之列）、第四百四十四條第一項前段分
    別定有明文。
二、被上訴人起訴主張其於民國八十七年十一月七日，至上訴人坐落高雄市○鎮區○
    ○路上之皇家貴賓看屋，因有意購買皇家貴賓Ｆ２二十樓樓房一棟，上訴人銷售
    人員張玉珠遂要求被上訴人繳付保留金新台幣（下同）三萬元，強調係為商議價
    金之用，未簽約則可全數退還，嗣被上訴人不願買屋，屢經催告上訴人返還保留
    金，上訴人均置之不理，為此訴請上訴人應給付三萬元及自起訴狀繕本送達翌日
    起至清償日止，按年息百分之五計算之利息等語。
三、上訴人則以有將訂購單、契約書交被上訴人詳加審閱，上訴人因為被上訴人保留
    交易機會，被上訴人無正當理由拒絕締約，受有廣告、代銷、人事費用等支出之
    損害，自得依訂購單第一條、第三條第三款沒收保留金云云置辯，並提起上訴指
    陳：系爭保留金乃被上訴人主動提出，要求上訴人為其保留房地交易機會，被上
    訴人亦負有就該房地依期簽定買賣契約之義務，今其以不正當之理由拒絕簽約，
    又謂未審閱契約書，依訂購單所約定，均無理由，被上訴人所辯不實且矛盾，原
    審判決就此未有任何說明，顯有違背經驗法則及論理法則之違背法令；再就原審
    之證據，有利於上訴人者，竟為不利之認定，遽採認被上訴人缺乏具體事證之陳
    述，其判決亦係顯然違背法令；且就被上訴人於言詞辯論終結後提出之答辯書，
    並未給予上訴人適當完全辯論之機會，顯然違反公平審判之原則云云。
四、原審以被上訴人主張之前揭事實，業據提出與所述相符之訂購單、存證信函各一
    件為證，且經證人張玉珠到庭證述明確，並有行政院公平交易委員會函一件為證
    ，自堪信為真實，從而被上訴人依契約請求上訴人返還保留金三萬元，及自起訴
    狀繕本送達翌日即八十七年十二月二十四日起至清償日止，按年息百分之五計算
    之利息，為有理由，應予准許。查原審既以卷內證據資料，認定被上訴人基於契
    約之法律關係，請求上訴人返還保留金為有理由，而為被上訴人勝訴之判決，經
    核於法洵無違誤。核諸上訴人所提上訴狀所載內容，係就原審取捨證據、認定事
    實之職權行使，指摘其為不當，或就原審所為論斷，泛言指其未論斷或論斷矛盾
    ，並重述整理其在原審之抗辯，而未具體表明合於不適用法規或適用不當，或民
    事訴訟法第四百六十九條所列第一款至第五款所列各款之情形，難認其對該判決
    之如何違背法令已有具體之指摘，依首揭說明，應認其上訴為不合法。又法院以
    其訴訟指揮權，命當事人為辯論，嗣訴訟達於可為裁判之程度，依自由心證，斟
    酌全辯論意旨及調查證據之結果，即為終局判決，業恪遵辯論主義之精神，當事
    人之一造於言詞辯論終結後另行提出書狀或陳述，既未採為裁判之基礎，亦不得
    遽指與言詞辯論主義相違。
五、綜上所述，上訴意旨執上開事由指摘原判決違背經驗法則及論理法則、違反公平
    審判之原則而違背法令，並不合法，應以裁定駁回其上訴。
據上論結，本件上訴為不合法，依民事訴訟法第四百三十六條之三十二第二項、四百
四十四條第一項前段、第七十八條，裁定如主文。
中      華      民      國    八十九    年      五      月    二十五    日
                                    臺灣高雄地方法院民事第一庭
~B審判長法官  鄭月霞
~B法      官  黃蕙芳
~B法      官  郭貞秀
右為正本係照原本作成
本裁定不得抗告
中      華      民      國    八十九    年      五      月    二十五    日
~B法院書記官  胡美儀


司法院資訊處製作；財團法人民間司法改革基金會備份。
